【裁判字號】    99,交聲,944
【裁判日期】    990913
【裁判案由】    違反道路交通管理處罰條例聲明異議
【裁判全文】
臺灣桃園地方法院交通事件裁定         99年度交聲字第944號
原處分機關  交通部公路總局新竹區監理所桃園監理站
異  議  人
即受處分人  甲○○
上列異議人即受處分人因違反道路交通管理處罰條例案件，不服
交通部公路總局新竹區監理所桃園監理站中華民國99年6 月30日
桃監裁罰字第裁52-DB0000000號違反道路交通管理事件裁決書所
為之處分（原舉發案號：桃警局交字第DB0000000 號），聲明異
議，本院裁定如下：
    主  文
原處分撤銷。
甲○○汽車駕駛人，駕駛汽車經測試檢定酒精濃度超過規定標準
，處罰鍰新臺幣壹萬玖仟伍佰元，吊扣小型車普通駕駛執照壹年
，並施以道路交通安全講習。
    理  由
一、原處分意旨略以：異議人即受處分人甲○○於民國99年5 月
    12日晚間11時許，駕駛車牌號碼G8-9008 號自用一般小客車
    行經桃園縣大園鄉○○路與中華路口，為桃園縣政府警察局
    大園分局警員當場攔停舉發，並以異議人有「酒後駕車，經
    呼氣酒測值為0.33mg/L」之違規為由，開立桃警局交字第DB
    0000000 號舉發違反道路交通管理事件通知單。嗣經原處分
    機關依道路交通管理處罰條例第24條第1 項第2 款、第35條
    第1 項第1 款之規定，裁處罰鍰新臺幣（下同）19,500元，
    並吊扣駕駛執照12個月，施以道安講習。
二、異議意旨略以：異議人於上開所述時間，駕駛上揭自用一般
    小客車行經桃園縣大園鄉○○路與中華路口時，因酒駕違規
    為警攔停開單舉發，異議人領有職業聯結車駕駛執照，惟違
    規當時異議人係駕駛自用一般小客車，卻遭原處分機關吊扣
    職業聯結車駕駛執照，因異議人以駕駛職業聯結車為生，若
    吊扣該執照將影響異議人家中生計，且對此酒駕違規深感後
    悔，並希望可以分期繳納罰鍰，為此聲明異議，請求撤銷該
    裁定等語。
三、按汽車駕駛人，駕駛汽車經測試檢定有酒精濃度超過規定標
    準者，處15,000元以上60,000元以下罰鍰，並當場移置保管
    該汽車及吊扣其駕駛執照1 年；汽車駕駛人違反本條例規定
    ，應受吊扣駕駛執照處分，於汽車駕駛人係無駕駛執照駕車
    者，在所規定最長吊扣期間內，不得考領駕駛執照，道路交
    通管理處罰條例第35條第1 項第1 款、第67條第6 項分別定
    有明文。再汽車駕駛人，有同條例第35條第1 項規定之情形
    者，應接受道路交通安全講習，道路交通管理處罰條例第24
    條第1 項第2 款規定甚明。
四、經查：
（一）異議人駕駛上開自用一般小客車，於上揭時、地為警實施
      酒測勤務攔檢，並對其實施呼氣酒精濃度測試，檢測後發
      現其吐氣所含酒精濃度達0.33MG/L之事實，為異議人所不
      爭執，並有桃園縣政府警察局大園分局舉發違反道路交通
      管理事件通知單1 紙在卷可稽，是異議人於上揭時地經警
      實施呼氣酒精濃度測試之結果，其吐氣所含酒精濃度確已
      超過法定每公升0.25毫克之事實，自堪認定。
（二）次按道路交通管理處罰條例第68條已於94年12月14日修正
      ，查其修正過程與修正條文，立法委員認為原條文「汽車
      駕駛人，因違反本條例及道路交通安全規則之規定，受吊
      扣或吊銷駕駛執照處分時，受吊扣或吊銷其持有各級車類
      之駕駛執照」將違法或違規駕駛人所持有各級車類之駕駛
      執照一併吊扣或吊銷，失之過酷，對於人民工作與生活影
      響過鉅，有違比例原則，經與交通部協商後，乃將其中「
      受吊扣處分者，吊扣其持有各級車類之駕駛執照」部分之
      規定刪除。是駕駛人違反道路交通管理處罰條例第35條第
      1 項第1 款之規定而受吊扣駕駛執照處分時，依修正後同
      法第68條規定並參照其修正意旨，應僅得吊扣違規或違法
      當時駕駛車類之駕駛執照。又酒醉駕車行為均製造法所不
      容許之風險，以風險製造之立場觀之，並不因駕駛車輛種
      類之不同，而有所差別，但從風險實現之觀點而言，酒醉
      駕駛車類之不同，其對於交通安全衍生之實害結果也有所
      差異，如駕駛人駕駛低一級之車類違反本條例之規定時，
      不論其所造成之實害結果，而一律吊扣駕駛人所持有之各
      類駕照，亦有違反相同事件相同處理，不同事件不同處理
      之平等原則（臺灣高等法院暨所屬法院97年法律座談會刑
      事類提案第40號討論暨審查意見同此意旨）。是參諸上開
      道路交通管理處罰條例第68條之修正過程與修正理由，行
      為人有道路交通管理處罰條例第35條第1 項第1 款所規定
      之違規行為，須吊扣駕駛執照時，應僅能吊扣行為人違法
      或違規當時駕駛車輛所憑之駕駛執照，不得再吊扣行為人
      所持有、與駕駛違規車輛無關之其他各級車類駕駛執照。
（三）查本件異議人於上開酒後駕車違規行為時，係駕駛自用一
      般小客車，此有上開舉發違反道路交通管理事件通知單附
      卷可憑，揆諸前開說明，駕駛人受吊扣駕駛執照處分時，
      不再吊扣其持有各級車類之駕駛執照，故原處分機關於作
      成吊扣駕駛執照處分時，應就行為人所應吊扣之駕駛執照
      種類予以限定，始符合依法行政原則。是依前述，異議人
      依法所受之處分應為限制其駕駛普通小型車之權利，異議
      人持有之駕駛執照為職業聯結車駕駛執照，其雖無普通小
      型車駕駛執照可供吊扣，惟原處分機關倘僅以此為由而逕
      行吊扣受處分人之職業聯結車駕駛執照，此舉顯已逾越修
      正後道路交通管理處罰條例第68條之規範意涵及範圍，是
      原處分機關此部分之裁處於法即有未合。至異議人可否分
      期繳納上開罰鍰部分，係屬行政罰鍰執行機關之行政裁量
      範圍，異議人自可循行政程序，向有關機關詢問聲請分期
      繳納之方式，於此尚非本院職權所得審究之事項，附此敘
      明。
（四）至目前主管機關關於駕駛執照核發之作業程序，依「一人
      一照原則」，對駕駛人持高一級駕駛執照者，並未核發低
      一級車類之駕駛執照，致有本件因異議人無普通小型車駕
      駛執照可供吊扣之情形發生，主管機關自應本於行政罰之
      合目的性原則及前開意旨，修法因應或依合於比例原則之
      手段與行政作為，另為妥適之處理，附此敘明。
五、綜上所述，異議人確有上開酒後駕車之違規行為，原處分機
    關依道路交通管理處罰條例第35條第1 項第1 款、道路交通
    管理事件統一裁罰基準表規定，裁處受處分人罰鍰19,500元
    ，並依同條例第24條第1 項第2 款規定施以道安講習處分，
    核無違誤，然原處分機關未審酌「吊扣駕駛執照12個月」規
    範之目的，在受處分人未領有普通小型車駕駛執照之情況下
    ，逕為吊扣受處分人職業聯結車駕駛執照12個月部分之裁決
    ，難認合法。至受處分人雖未於異議聲明狀中對於道安講習
    部分提出異議，惟因本件酒後駕車乃單一違規行為，原處分
    機關所為之處分應視為一整體而無從予以割裂，故仍應由本
    院撤銷原處分，並自為裁罰如主文所示。
據上論斷，應依道路交通管理處罰條例第87條第2 項，道路交通
案件處理辦法第20條前段，裁定如主文。
中    華    民    國    99    年    9     月    13    日
                  交通法庭  法  官  林蕙芳
以上正本證明與原本無異。
如不服本裁定，應於裁定送達後5 日內向本院提出抗告狀。
                            書記官  莊凱男
中    華    民    國    99    年    9     月    23    日

司法院資訊處製作；財團法人民間司法改革基金會備份。
